臺灣高等法院刑事裁定　　　　　　　　100年度聲再字第425號
再審聲請人
即受判決人　徐明聖
選任辯護人　盧國勳律師
上列聲請人因侵占等案件，對於本院99年度上易字第1093號，中
華民國100年9月6日第二審確定判決（原審案號：臺灣板橋地方
法院97年度易字第2291號、98年度易字第742號），聲請再審，
本院裁定如下：
    主  文
再審之聲請駁回。
    理  由
一、聲請意旨略以：(一)告訴人威祺有限公司（下稱告訴人公司）
    係民國91年6月19日始核准設立，有該公司設立基本資料在
    卷可稽，且原確定判決事實欄亦認定：聲請人即受判決人即
    被告徐明聖係自91年6月起至96年4月止，受僱於告訴人公司
    。然依卷附之「任職同意書」及「職員服務切結書」（見偵
    查卷(一)第371、372頁）簽署日期所示，被告係於90年7月1日
    任職威揚有限公司擔任櫃員乙職，則其上簽署日期，與原確
    定判決認定被告任職於告訴人公司之日期，兩者顯然不符，
    雖前揭任職同意書及職員服務切結書上，有將威揚有限公司
    之「揚」字改為「祺」，並蓋用告訴人公司大章，然此係告
    訴人公司嗣後自行更改，其上並無被告之簽名或蓋用私章，
    原審未查明上開證據與事實不符之差異，遽認被告違反告訴
    人公司職員服務切結書第4項之約定，認定事實顯有違誤，
    而上開證據，係於本案判決確定前已存在，如經查明即得為
    有利被告之判決，實具有新規性及確實性，符合刑事訴訟法
    第420條第1項第6款發現新證據要件。另原審對於上開足以
    影響判決結果之重要證據，漏未審酌，被告依同法第421條
    規定聲請再審，洵屬有據。又上開職員服務切結書並非告訴
    人公司之職員任職切結書，已如前述，原審未依卷內證據認
    定事實，則有採證不依卷內證據資料之違背法令。(二)按刑法
    第342條之背信罪，以為他人處理事務為前提，所謂「為他
    人」係指受他人委任為其處理事務而言。本件被告在雅虎奇
    摩拍賣網站上出售之商品，係處理自己之事務，告訴人公司
    從未委託被告在前揭網站販賣商品，原審認被告網拍行為涉
    犯背信罪，與背信罪之構成要件容有不符，適用法律尚有錯
    誤。(三)告訴人公司之代表人指稱：證人林政修庭呈之眼鏡，
    鼻托拆下後有雷射暗記號碼「10-02-05」，表示係告訴人公
    司進口之說詞，與事實不符；而原審100年7月21日當庭勘驗
    之「鍾政光所寄送之兩副眼鏡」，此物證不具有憑信性及真
    實性，無證據能力；卷附告訴人公司與OAKLEY總公司之電子
    郵件，係配合告訴人公司所特別製作，欠缺可信性之特別情
    況，且屬傳聞證據，亦無證據能力，原判決俱採為不利被告
    之證據，顯違反證據法則。又依證人蔡明清之證述，本案原
    確定判決附表一所示太陽眼鏡品，如屬樣品，一樣可以銷售
    ，被告亦可能透過員工購買等方式購得，且樣品要入庫，依
    進貨銷貨程序，電腦會有紀錄，如被告以調貨方式私吞入己
    ，亦應會有手寫調撥單或電腦銷貨手續紀錄可供稽查，然卻
    從未見告訴人提出，原法院即認定被告侵占，顯有證據不備
    之違背法令云云。
二、按刑事訴訟法第420條第1項第6款所謂發見確實之新證據，
    係指該證據於事實審法院判決前已經存在，為法院、當事人
    所不知，不及調查斟酌，至其後始行發見，且就證據本身形
    式上觀察，固不以絕對不須經過調查程序為條件，但必須顯
    然可認為足以動搖原有罪確定判決，而為受判決人無罪、免
    訴、免刑或輕於原判決所認罪名之判決者為限。故受理聲請
    再審之最後事實審法院，應就聲請再審理由之所謂新證據，
    是否具備事實審判決前已經存在，為法院、當事人所不知，
    事後方行發見之「嶄新性（或稱新規性）」及顯然足以動搖
    原有罪確定判決，應另為無罪、免訴、免刑或輕於原判決罪
    名之「顯然性（或稱確實性）」二要件，加以審查，為判斷
    應否准予開始再審之準據，二者不可或缺，否則即不能據為
    再審之原因。（最高法院100年度台抗字第701號裁定意旨參
    照）。次按刑事訴訟法第421條規定，不得上訴於第三審法
    院之案件，其經第二審法院確定之有罪判決，就足生影響於
    判決之重要證據漏未審酌，得聲請再審。而所謂「足生影響
    於判決之重要證據漏未審酌」者，係指該證據業經法院予以
    調查或經聲請調查而未予調查，致於該確定判決中漏未加以
    審認，而該證據如經審酌，則足生影響於該判決之結果，應
    為被告有利之判決而言。如當事人所提出之證據，縱加以審
    酌，仍不足以生影響於該判決結果者，或法院已加以調查，
    而本於論理法則、經驗法則，而為證據之取捨，不採為被告
    有利之認定者，即非漏未審酌，自不得據為再審之理由（最
    高法院89年度台抗字第30號裁定意旨參照）。
三、原確定判決略以：被告自91年6月起至96年4月止，受僱於告
    訴人公司擔任北區百貨公司業務經理乙職，負責經營、管理
    告訴人公司設在各百貨公司之專櫃及銷售告訴人公司商品等
    業務，係從事於業務之人及受告訴人公司委任處理事務之人
    。詎被告竟利用其得調動告訴人公司存放於全省各百貨公司
    專櫃之庫存商品及得自由進出告訴人公司各地專櫃及倉庫之
    機會，先後將其所管領而持有如原確定判決附表一各編號所
    示之太陽眼鏡，侵占入己，並將其中編號1至3所示之太陽眼
    鏡，透過其經營拍賣網站銷售予不知情購買人，將其中編號
    4所示之太陽眼鏡贈予不知情之胡嘉韻。又被告於任職告訴
    人公司期間，明知告訴人公司係美國「OAKLEY」品牌在臺灣
    地區之獨家代理商，竟自94年1月28日起至96年4月30日，使
    用由不知情之鄭白鳳所申設、裝機在臺北縣新莊市○○路92
    之4號之中華電信數據通信公司寬頻網路設備（ADSL）連接
    至網際網路，再向雅虎奇摩申設拍賣網站帳號「ppsp000000
    00」，陸續刊登OAKLEY商品，在該拍賣網站上出售牟利，並
    以不知情之徐明超所申辦0000000000號行動電話作為網路認
    證用及不知情之吳梨綾所申設中國信託商業銀行新莊分行00
    0-000000000000號帳戶供下標買方匯款之用，而違背其任務
    行為，致生損害於告訴人公司。因認被告所為係犯刑法第33
    6條第2項之業務侵占罪、第342條之背信罪，而就業務侵占
    罪部分，分別判處如原確定判決附表一各編號主文欄所示之
    刑，背信罪部分，則判處有期徒刑8月，並定應執行有期徒
    刑1年6月。
四、經查：
  (一)被告及其辯護人於本案第一審及第二審準備程序時，經法官
    一一提示前揭卷附「任職同意書」及「職員服務切結書」後
    ，均已明確表示對於其證據能力並不爭執乙節（見臺灣板橋
    地方法院97年度易字第2291號卷(一)第44至45頁、本院99年度
    上易字第1093號卷(二)第95頁反面及第124頁反面），而被告
    於第一審審理時亦曾供承：「…公司提供的員購單是一部分
    的，但我是從90年到我離開公司，這長達約有6年的時間，
    我所購得的商品，絕不止告訴人公司所列的附表…」等語（
    見同上易字卷(三)第28頁），有該等筆錄可參，並經本院調取
    前揭卷宗核閱屬實。且觀諸卷附原確定判決理由中記載：「
    被告徐明聖自91年6月起至96年4月止，受僱於威祺公司擔任
    北區百貨公司業務經理乙職，負責經營、管理威祺公司設在
    各百貨公司之專櫃及銷售威祺公司商品等業務及在雅虎奇摩
    申設拍賣網站帳號『ppsp00000000』，販賣『OAKLEY』商品
    等情，此為被告徐明聖所不爭執，核與證人蔡明清證述情節
    相符，又證人蔡威儀（即前威祺公司駐SOGO百貨公司復興館
    點店員）、吳鴻軒（即威祺公司南區經理）、吳政遠（即威
    祺公司中區經理）、廖珮茹（即前威祺公司駐京華城百貨公
    司店長）、鄭米伶（原名鄭淑婷，即前威祺公司駐SOGO百貨
    忠孝店、復興店店長）、蔡志豐（即前威祺公司經銷商主管
    ）、林佳貞（即前威祺公司駐華納威秀ATT店店長）於原審
    審理時亦均證稱被告徐明聖確係威祺公司北區百貨點經理等
    情屬實，並有威祺公司人事資料卡影本、人員保證書影本、
    任職同意書影本、職員服務切結書影本各乙紙…在卷可稽，
    自堪信為實在」等語（見原確定判決第5頁第8至24行），可
    知前揭「任職同意書」及「職員服務切結書」，業經法院調
    查、審酌，並引為認定事實之依據而載明於判決理由，則上
    開證據，既非係於最後事實審法院判決前已存在，因未經發
    現，不及調查斟酌，或審判時未經注意，至其後始行發現之
    證據，顯與前揭所述「嶄新性」之要件不符，亦無所謂「漏
    未加以審認」之可言。是聲請意旨(一)謂：此部分符合刑事訴
    訟法第420條第1項第6款發現新證據要件及同法第421條就足
    以影響於判決之重要證據漏未審酌云云，自有誤會。又按證
    據之取捨與事實之認定，俱屬事實審法院自由裁量判斷之職
    權，此項職權之行使，倘未違背客觀存在之經驗法則或論理
    法則，即無違法可指，觀諸刑事訴訟法第155條第1項規定甚
    明，自無許當事人任憑主觀，就同一事證，為相異評價，妄
    指原判決違誤（最高法院100年度台上字第4911號判決意旨
    參照）。則聲請意旨徒憑己見，謂前揭任職同意書及職員服
    務切結書不足據為認定「被告係自91年6月起至96年4月止，
    受僱於告訴人公司」事實之證據，持與原確定判決相異評價
    ，而指摘原審有採證不依卷內證據資料之違背法令云云，自
    非合法之再審理由。
  (二)按刑法第342條之背信罪，以為他人處理事務，意圖為自己
    或第3人不法之利益，或損害本人之利益，而為違背其任務
    之行為，致生損害於本人之財產或其他利益，為構成要件。
    本件原確定判決理由中已載明：依被告於90年7月1日簽署之
    職員服務切結書第4項所載「不得在外兼任與本身業務相關
    之工作」，被告既擔任告訴人公司北區百貨公司業務經理乙
    職，被告自應本於其業務經理之職務，善盡其擔任告訴人公
    司業務經理所應負責之相關業務管理職務，然被告竟在上開
    拍賣網站經營、販售與告訴人公司獨家代理銷售相同之OAKL
    EY商品，且銷售價格又明顯低於告訴人公司所銷售之價格，
    被告此舉自會影響告訴人公司所代理OAKLEY商品之銷售業績
    ，被告所為顯係違反上開職員服務切結書第4項之約定，屬
    違背其任務之行為，並致生損害於告訴人公司之利益等語（
    見原確定判決書第11頁第19至29行）。換言之，原確定判決
    係認定：被告在網站上拍賣OAKLEY商品行為，違背其擔任業
    務經理乙職之任務行為。是聲請意旨(二)卻誤以：原確定判決
    認「在網站上拍賣OAKLEY商品行為」係被告職務上之任務行
    為，而謂：告訴人公司並未委託被告在前揭網站販賣商品，
    被告此部分行為係處理自己之事務，故與刑法第342條背信
    罪之「為他人處理事務」構成要件不相符合云云，顯置原確
    定判決前揭明白論述於不顧，自行認定事實而為指摘，自亦
    非適法之再審事由。
  (三)關於聲請意旨(三)所指摘之供述證據（即卷附告訴人公司與OA
    KLEY總公司之電子郵件）及非供述證據（即證人鍾政光所寄
    送之兩副眼鏡）證據能力部分，業據原確定判決於理由內詳
    加論述說明（見原確定判決書第4頁第3至12、25至30行），
    是聲請意旨此部分指摘與關於「告訴人公司之代表人指稱：
    證人林政修庭呈之眼鏡，鼻托拆下後有雷射暗記號碼『10-0
    2-05』表示係告訴人公司進口之說詞，與事實不符」等指摘
    ，均僅係被告逕持與原確定判決相異之評價，而重為爭執，
    難認有何符合刑事訴訟法第420條第1項各款及第421條所規
    定之再審事由。此外，原確定判決對於附表一編號1至3所示
    之眼鏡係被告利用其業務上管領之機會侵占入己乙節，亦已
    於判決中敘明其採證認事之理由如下：「被告雖辯稱拍賣網
    站所販售之商品均來自員購及專櫃云云，然比對告訴人公司
    提出被告及其妻鄭白鳳員購之明細資料（見偵查卷(二)第174
    至207頁之告訴人公司員工購買明細、轉帳傳票、銷貨憑單
    等資料）可證，被告並未以員工購買之方式購入附表一編號
    1至3所示之太陽眼鏡，而被告亦無法提出其購自專櫃之證據
    以供調查，況依被告經營之上開拍賣網站資料標示『我發誓
    這裏買最便宜』、『全球最低價』，有列印自上開拍賣網站
    之資料附卷可參，證人蔡明清於本院審理時亦證稱被告在拍
    賣網站中所出售之價格約市價之6折等語，若附表一編號1至
    3所示之眼鏡係被告向OAKLEY專櫃購買，衡諸常情，顯無法
    以市價6折之價格出售，被告上開辯解，顯不足採，依經驗
    及論理法則，足認附表一編號1至3所示之眼鏡，係被告利用
    其業務上管領之機會侵占入己，被告此部分犯行，已臻明確
    」等語（見原確定判決書第8頁第1至17行）。則聲請意旨(三)
    後段置上開原確定判決理由論述於不顧，仍主張被告亦可能
    透過員購等方式購得，並憑己意臆測：如被告以調貨方式私
    吞入己，應會有手寫調撥單或電腦銷貨手續紀錄可供稽查等
    詞，據以指摘原法院未命告訴人公司提出、調查，即認定被
    告侵占，顯有證據不備之違背法令而提起再審云云，核與前
    揭刑事訴訟法第420條及第421條所規定之再審理由，無一相
    符。
  (四)綜上所述，本件再審之聲請，為無理由，應予駁回。
據上論斷，應依刑事訴訟法第434條第1項，裁定如主文。
中    華    民    國   100    年    11    月    29    日
                     刑事第五庭  審判長法  官  王敏慧
                                       法  官  白光華
                                       法  官  崔玲琦
以上正本證明與原本無異。
不得抗告。
                                       書記官  馬佳瑩
中    華    民    國   100    年    12    月    1     日